【裁判字號】    89,上易,346
【裁判日期】    890323
【裁判案由】    詐欺
【裁判全文】
臺灣高等法院高雄分院刑事判決                    八十九年度上易字第三四六號
    上  訴  人  臺灣高雄地方法院檢察署檢察官
    被      告  甲○○
右上訴人因被告詐欺案件，不服臺灣高雄地方法院八十八年度易字第五二六六號中華
民國八十八年十二月三十日第一審判決（起訴案號：臺灣高雄地方法院檢察署八十八
年度偵字第一一五四三號），提起上訴，本院判決如左：
      主      文
上訴駁回。
      理      由
一、公訴意旨略以：甲○○明知無支付能力，竟意圖為自己不法之所有，於民國八十
    六年九月三日，向大同股份有限公司（下稱大同公司）設於高雄市○○○路二六
    七號之三多服務站佯稱欲以分期付款之方式購買電視機一台，價金新台幣（下同
    ）三萬八千五百二十元，分十二期付款，致該服務站之員工游偉仁陷於錯誤而交
    付該電視機，詎甲○○支付頭期款三千二百十元取得該電視機後，僅再付第二期
    款三千二百十元，即未再付款，詐得之電視機亦不知去向，因認被告甲○○涉犯
    刑法第三百三十九條第一項之詐欺取財罪嫌云云。
二、本件公訴人認被告甲○○（下稱被告）涉有刑法之詐欺取財罪嫌，無非以告發人
    游偉仁之指述及有繳款保證書影本一紙附卷可按；而被告於八十六年八月即無力
    支付其所經營之烤鴨店店租，足認其於右揭購買行為時，即已無資力，且既已無
    力支付店租即無法繼續經營該店，竟又自稱上開電視是要置於店內觀看，再對照
    該電視機已不知去向，益徵被告購買上開電視非供自行觀賞，而係詐購後轉賣或
    以其他方式週轉現金花用，其詐欺故意應可認定，為其論據。
三、訊據被告固坦承有於右揭時地向大同公司三多服務站購買電視機一台，且僅繳付
    二期價金，即未繼續繳納等情，惟堅決否認有詐欺取財之犯行，辯稱：我是因烤
    鴨店經營不善，無力支付，且所購得電視機已損壞，始未繼續繳納分期付款等語
    。
四、按犯罪事實應依證據認定之，無證據不得推定其犯罪事實；不能證明被告犯罪者
    ，應諭知無罪之判決，刑事訴訟法第一百五十四條、第三百零一條第一項分別定
    有明文。按刑法第三百三十九條第一項詐欺罪之成立，以意圖為自己或第三人不
    法所有，以詐術使人將本人或第三人之物交付為要件。所謂以詐術使人交付，必
    須被詐欺人因其詐術而陷於錯誤，若其所用方法，不能認為詐術，亦不致使人陷
    於錯誤，即不構成該罪（最高法院四十六年臺上字第二六○號判例參照）。而債
    務人未依債務本旨履行給付者，依一般社會經驗而言，原因非一，其因不可歸責
    之事由無法給付，或因合法主張抗辯事由而拒絕給付，甚至債之關係成立後，始
    行惡意遲延給付，皆有可能，非必出於自始無意給付之詐欺犯罪一端，尚難以單
    純債務不履行之狀態，即推定其自始即有不法所有之意圖，且係施用詐術，逕認
    應以詐欺罪責相繩。經查：
  (一)被告有於右揭時地向大同股份有限公司三多服務站購買電視機一台，雙方訂有
      分期付款訂購大同產品繳款保證書等之事實，業據告發人即大同股份有限公司
      職員游偉仁於原審偵審中陳述綦詳，亦經被告於原審偵審中及本院審理中所坦
      承在卷，復有告發人游偉仁所提出該保證書影本一件附卷可憑；而依該保證書
      所載內容以觀，均詳細記載被告之身分證統一編號、年籍、通訊處所，縱其事
      後遷移住所，且未通知告訴人，仍與一般詐騙者多提供不實資料之情形有別。
      況被告於右揭時地向大同股份有限公司購買電視機時，並由范桂妹、徐獎志擔
      任前開買賣之連帶保證人以保全大同股份有限公司之債權，亦因而交付告訴人
      三千二百十元之頭期款，此亦與一般詐欺犯罪，假冒他人名義訂約買貨不同，
      顯見大同股份有限公司交付上開電視機予被告，係基於雙方間之買賣契約，尚
      難認被告有施用詐術之行為。
  (二)又被告雖於檢察官偵查中供稱：「（烤鴨店何時關的？）在八十六年八月交不
      出房租，就不做了」等語（見偵查卷第十三頁背面），足認被告於八十六年八
      月間（即購買上開電視機前）即已無力支付其所經營之烤鴨店房租，然其除支
      付上開電視機之頭期款外，並支付了一期分期付款價金，依前開繳款保證書所
      載每月三日繳付分期款項之約定可知，被告應已繳至八十六年十月之分期付款
      款項，是其雖不應於無資力時，仍購買上開電視機，然既於無資力時，仍勉力
      繳納一期分期付款之價金，苟其於購買上開電視機時，即有不法所有之意圖，
      且又無資力，則被告於取得上開電視機後，自無再繳納第一期款項之情；準此
      ，自不能以被告購買前開電視機時已無資力及該電視機已不在烤鴨店內等情，
      即推認被告係購買前開電視機時已具有詐欺之故意。
  (三)本件被告取得上開電視機，既係基於其與大同公司間之買賣契約，而無施用詐
      術行為，大同公司亦非因陷於錯誤而交付前開電視機予被告；又被告購買前開
      電視機時雖無資力，但既已支付頭期款，且繳納第一期分期付款價金，而其於
      原審及本院審理中均坦認尚有積欠該等剩餘價款；被告未依約給付價金，應屬
      被告未依債務本旨履行給付之問題，揆諸前揭說明，自與詐欺罪之構成要件有
      間，尚難以該罪相繩。
    綜上所述，被告前開之辯，尚屬可採，從而公訴人所持之前開論據，均無法採為
    認定被告犯罪之證據；此外，復查無其他積極證據足資證明被告有何詐欺犯行，
    被告被訴詐欺罪自屬不能證明。
五、原審因而以不能證明被告犯罪，而為被告無罪之諭知，核無違誤，檢察官猶執前
    詞，指摘原判決不當，為無理由，應予駁回。
據上論結，應依刑事訴訟法第三百六十八條，判決如主文。
本案經檢察官劉翼謀到庭執行職務。
中    華    民    國     八十九     年       三       月     二十三     日
                              臺灣高等法院高雄分院刑事第四庭
                                  審判長法官莊  鎮
                                        法官  陳啟造
                                        法官  蕭權閔
右乙本證明與原本無異。
不得上訴。
                                      書記官  黎  珍
中    華    民    國     八十九     年       三       月     二十四     日
                                                                        Ｂ


司法院資訊處製作；財團法人民間司法改革基金會備份。
